【裁判字號】    94,簡上,708
【裁判日期】    950524
【裁判案由】    返還借款
【裁判全文】
臺灣臺北地方法院民事判決             94年度簡上字第708號
上  訴  人  甲  ○
                        之1
            庚○○
兼共    同
訴訟代理人  戊○○
被上訴  人  己○○○
            丁○○
兼共    同
訴訟代理人  丙○○
                        2樓
被上訴  人  乙○○
上列當事人間請求返還借款事件，上訴人對於中華民國九十四年
九月二十七日臺灣臺北地方法院94年度店簡字第570號第一審判
決提起上訴，本院於九十五年五月十日言詞辯論終結，判決如下
：
    主  文
上訴駁回。
第二審訴訟費用由上訴人負擔。
    事實及理由
一、上訴人起訴主張：上訴人父親尹驥與被上訴人父親尹駿為親
    兄弟，兄尹駿生前向弟尹驥借款新台幣（下同）300,000元
    未清償。嗣2人先後於民國（下同）93年2月21日、93年4 月
    22日病逝，依法繼承人自繼承開始時，即概括承受被繼承人
    財產上之一切權利義務，並對被繼承人之債務，負連帶責任
    。被上訴人等既是尹駿之繼承人，自應對被繼承人尹駿之借
    款債務，負連帶清償之責；上訴人等為被繼承人尹驥之繼承
    人，自得向被上訴人等請求清償無訛。至於系爭借款事實，
    業據訴外人楊金土於93年2月23日在新竹市第三分局警詢時
    證稱：「我的房客尹驥的哥哥尹駿，有向尹驥借300,000元
    要在大陸買房子，尹驥要他幫忙從借藍沅莉的台銀帳戶匯款
    給他哥哥尹駿，所以他就幫忙匯款借給他哥哥尹駿，…到現
    在都未還錢給尹驥就死了…」可證；又被上訴人丁○○及大
    陸叔叔尹琪亦曾告知，尹駿生前的大陸房子並未賣掉，尚持
    有房契至今，登記人還是尹駿；並有尹驥生前持用台灣銀行
    新竹分行匯出300,000元之記錄，足證尹驥確有出借上述款
    項予尹駿，供其在中國湖北省漢陽市漢陽區馮家畈陽苑購屋
    情事。上訴人雖經「漢陽區房產管理局」具體告知尹駿並無
    任何購屋事實，原審不採，且遲至第4次開庭始諭知上訴人
    ，有關大陸地區相關物件應經海基會認證始得採為證據等情
    ，致上訴人不及準備重要物證，惟今上訴人已取得公證書，
    證明尹駿未曾在大陸地區有房屋產權登記檔案資料，足證尹
    駿在大陸並無房屋，如何有賣房屋款等語。
二、被上訴人則以：否認尹駿曾向尹驥借款30萬元，並辯稱尹駿
    於91、92年間曾於中國武漢市漢陽區王家灣購置17 0號功臣
    3棟5單元301室一宅，嗣因病返台乃委託其弟即尹驥代為出
    售，尹驥則交由訴外人藍沅莉代為處理，賣得款項30萬元，
    由尹驥將上開款項匯入其父尹駿帳戶，並書名用途為藍沅莉
    賣屋款項，相關事實有92年9月3日尹驥所寄信函及臺灣銀行
    存款存摺影本為證。由尹驥來信內容：「須原買主寫一申請
    書，簽名、蓋章、並按手印其他事務可委由他人代辦，…產
    權證及土地證辦好後，則手續更趨麻煩，須原買主親自到場
    才能辦理過戶手續。」顯見當時尹駿所購房屋產權證尚未辦
    妥，因此漢陽房產管理局並無尹駿購屋記錄，當屬合理。此
    外，上訴人興訟至今所提均為臆測之詞，未見其提出直接證
    據足證被繼承人尹駿有向其父尹驥借款之事，依民事訴訟法
    理，若上訴人主張權利，理應由上訴人負舉證責任，上訴人
    既未能證明有借款一事，自無權請求返還借款等語置辯。
三、本件原審對於上訴人之請求，判決上訴人全部敗訴，上訴人
    全部聲明不服，求為(一)廢棄原判決。(二)被上訴人應給付上訴
    人30萬元，及自起訴狀送達翌日起至清償日止，按年息5%計
    算之利息；被上訴人則求為判決駁回上訴。
四、上訴人起訴請求被上訴人返還借款30萬元，被上訴人則否認
    有借款事實，並以前詞置辯，是本件主要之爭點厥為被上訴
    人之被繼承人尹駿，是否有向上訴人之被繼承人伊驥借款30
    萬元而未清償，本院茲分述如次：
（一）按當事人主張有利於己之事實者，就其事實有舉證之責任
      。民事訴訟法第277條定有明文。又民事訴訟如係由原告
      主張權利者，應先由原告負舉證之責，若原告先不能舉證
      ，以證實自己主張之事實為真實，則被告就其抗辯事實即
      令不能舉證，或其所舉證據尚有疵累，亦應駁回原告之請
      求。最高法院17年上字第917號著有判例足參。本件上訴
      人主張，被上訴人之被繼承人尹駿向上訴人之被繼承人尹
      驥借款30萬元，既為被上訴人所否認，自應由上訴人就尹
      駿有向尹驥借款之事實，負舉證之責任。若上訴人對此應
      負舉證之責之事項，不能舉證證明，縱使被上訴人就其抗
      辯事實，所舉證據尚有疵累，揆諸前揭說明，亦應駁回上
      訴人之請求。
（二）本件上訴人主張尹駿曾向尹驥借款30萬元之事實，無非係
      以證人楊金土於訴訟外所為之證言為據，惟查：
    1.證人楊金土於原審94年9月13日審理時曾親自到庭結證稱
      ：「（法官問: 這參拾萬元是借款還是賣房子的所得?）
      據我所知是賣房屋的。」「（法官問: 你知道尹駿曾經托
      尹驥賣房屋?）我有聽尹駿說這參拾萬是賣房子尾款。」
      「（法官問: 尹驥是否有跟你說這是賣房子的?）有。他
      打電話說他在大陸有賣房子，如果尹駿需要就請我代墊給
      尹駿。」「（法官問: 這參拾萬的錢到底是藍沅莉的錢還
      是尹驥的錢?）是代墊的錢。」「（法官問: 你有沒有辦
      法確認尹驥有跟你說這是賣房子的錢?）尹驥有這樣說，
      這是賣房子的尾款，如果尹駿有需要就先代墊給他。實際
      情形如何我沒有去大陸我不知道，不過他回臺灣的時候有
      跟我說，給我的信也有寫，叫我可以代墊。」「（法官問
      : 藍沅莉匯款給尹駿上面為何會標示賣房屋款的字樣?）
      因為我們匯款有很多，常常要匯款給廠商，所以會在匯款
      的時候註記匯款的用途。」等語觀之，足證證人楊金土匯
      款給被繼承人尹駿之30萬元，乃是基於交付房屋款之目的
      為之，並非是尹駿向尹驥借貸之款項。
    2.至於上訴人指稱證人楊金土曾告知系爭30萬元，是尹駿向
      尹驥之借款云云，姑且不論證人楊金土是否確曾於訴訟外
      提及此事，惟證人楊金土既在原審審理時，親自到庭作證
      ，並以證人之身分具結陳述，其證言之效力，遠大於庭外
      之陳述，自應以證人楊金土於原審時所為之證言為可採信
      。
    3.再參酌被上訴人提出存摺節本所示，92年11月24日匯款30
      萬元予尹駿時，該筆匯款之摘要確實是記載「藍沅莉賣房
      屋款」無訛，若證人楊金土於匯款時認定該筆款項是屬於
      借款，理應在摘要處記載「借款」而非「賣房屋款」，由
      此益證證人楊金土於原審時所為之證言，應屬真實，而得
      採信。因證人楊金土已明白作證系爭30萬元是尹驥交付予
      尹駿之房屋款，並非借款，除此以外，上訴人復未能提出
      其他證據，足資證明尹駿確實有向尹驥借款30萬元之事實
      ，則上訴人指稱被上訴人之被繼承人尹駿有積欠上訴人之
      被繼承人尹驥30萬元借款一事，即屬無據，並不足採。
（三）至於系爭30萬元是否確為尹駿在大陸賣屋款一節，業據被
      上訴人提出尹驥寫給尹駿之書信中有提及要將尹駿所購之
      房產儘速出售等語，並有尹驥所書立之房產讓與申請書例
      稿為證，惟系爭30萬元為尹駿在大陸之賣屋款，屬於被上
      訴人之抗辯事由，縱使被上訴人對於此抗辯事實，未能舉
      證證明真正，或所舉之證據尚有疵累，但因上訴人對於其
      所主張「尹駿有向尹驥借款30萬元」之有利事實，並未舉
      證證明其真實，已如前述，揆諸前揭判例意旨所示，亦不
      足以逕為淮許上訴人請求，而應駁回上訴人之訴。
五、綜上所述，本件上訴人主張被上訴人之被繼承人尹駿向上訴
    人之被繼承人尹驥借款30萬元未還，為不足採。是則上訴人
    執此主張被上訴人應返還借款30萬元云云，自屬無據。從而
    ，上訴人本於民法消費借貸之法律關係，請求被上訴人給付
    30萬元，及自起訴狀繕本送達之翌日起至清償日止，按年息
    5%計算之利息，為無理由，不應准許。原審為上訴人敗訴之
    判決，並無不合。上訴意旨指摘原判決不當，求予廢棄改判
    ，為無理由，應予駁回。
六、又按未於準備程序主張之事項，除法院應依職權調查之事項
    、該事項不甚延滯訴訟者、因不可歸責於當事人之事由不能
    於準備程序提出者或依其他情形顯失公平，並經當事人釋明
    者外，於準備程序後行言詞辯論時，不得主張之，民事訴訟
    法第276條定有明文。是以，當事人逾期提出之事項，原則
    上為法所不許。經查，本件上訴人於本院95年5月10日言詞
    辯論時，始當庭提出光碟片1份，而該光碟片上記載發生之
    時間為93年3月14日及同年6月2、3日，顯見上訴人並無不能
    於本院準備程序提出之情事，而上訴人遲至本院言詞辯論時
    始提出，於法不合，對於該項證據之提出，自應駁回，附此
    敘明。
七、兩造其餘之攻擊或防禦方法及未經援用之證據，經本院斟酌
    後，認為均不足以影響本判決之結果，自無逐一詳予論駁之
    必要，併此敘明。
八、據上論結，本件上訴為無理由，依民事訴訟法第436條之1第
    3項、第449條第1項、第85條第1項前段，判決如主文。
中    華    民    國    95    年    5     月    24    日
              民事第五庭審判長法      官  翁昭蓉
                              法      官  林秀圓
                              法      官  陶亞琴
以上正本係照原本作成
本件判決不得上訴
中    華    民    國    95    年    5     月    25    日
                              法院書記官  吳芳玉


司法院資訊處製作；財團法人民間司法改革基金會備份。
